臺灣高等法院臺中分院刑事判決　　 100年度交上訴字第1806號
上　訴　人　臺灣彰化地方法院檢察署檢察官
被　　　告　蘇哲民
選任辯護人　楊益松律師
上列上訴人因被告公共危險等案件，不服臺灣彰化地方法院100
年度交訴字第56號中華民國100年6月9日第一審判決（起訴案號
：臺灣彰化地方法院檢察署100年度偵字第3280號），提起上訴
，本院判決如下：
    主    文
一原判決關於服用酒類不能安全駕駛動力交通工具而駕駛及定應
  執行行部分，均撤銷。
二蘇哲民服用酒類，不能安全駕駛動力交通工具而駕駛，處有期
  徒刑貳月。
三其他上訴駁回。
四上開撤銷改判部分所處之刑與上訴駁回部分所處之刑，應執行
  有期徒刑壹年。緩刑年，並應於緩刑期間，1.於民國100年
  12月25日支付其與張金雲於100年12月7日經由彰化縣員林鎮調
  解委員會調解成立之損害賠償金餘額新臺幣拾萬元，2.向指
  定之政府機關、政府機構、行政法人、社區或其他符合公益目
  的之機構或團體提供壹佰貳拾小時之義務勞務，3.付保護管束
  。
    犯罪事實
一、蘇哲民於民國100年2月25日晚上11時許，在彰化縣埔心鄉○
    ○村○○○路之「明星KTV」內，飲用啤酒3瓶多後，已達不
    能安全駕駛動力交通工具之程度，仍於翌日即100年2月26日
    凌晨1時許，駕駛車牌號碼5957-SK號自用小客車，搭載其友
    人賴仕傑自上址出發，欲返回其彰化縣永靖鄉○○村○○路
    107號住處。迄100年2月26日凌晨1時15分許，行經彰化縣埔
    心鄉○○村○○路○段與柳橋東路之交岔路口時，本應注意
    汽車駕駛人，飲酒後吐氣所含酒精成份超過每公升0.25毫克
    以上者不得駕車，汽車在單行道行駛時，應在快車道上按遵
    行方向順序行駛，駕駛汽車應遵守道路交通標誌、標線、號
    誌之指示，汽車行駛時，駕駛人應注意車前狀況，並隨時採
    取必要之安全措施等項，而當時並無不能注意之情事，卻因
    酒後注意力無法集中，疏未注意，貿然將上開自用小客車逆
    向駛入為單行道之柳橋東路（由西往東行駛），適蔡文斌駕
    駛車牌號碼SA-8587號自用小客車並搭載張金雲、少年黃○
    如（84年7月間生，真實姓名年籍均詳卷），沿柳橋東路由
    東往西方向行進至上開交岔路口，見狀閃避不及而發生碰撞
    ，致使張金雲因此受有創傷性第三、四、五、六頸椎椎間盤
    破裂突出壓迫神經合併脊髓損傷、臉部撕裂傷（16公分）、
    黃○如受有左側橈骨遠端骨折等傷害，蔡文斌亦受有傷害，
    但其已於偵查中撤回告訴。詎蘇哲民肇事後，竟未下車察看
    ，即基於逃逸之犯意，假藉欲打電話為由，僅留賴仕傑在場
    ，便逕自離開現場而逃逸。嗣因警接獲報案，依賴仕傑所提
    供之電話通知，蘇哲民始於100年2月26日凌晨3時13分許到
    場，於該日凌晨3時16分經警測其呼氣酒精濃度為0.47MG/L
    ，以國人平均每小時每公升0.0628毫克之酒精代謝率，推算
    其肇事時之酒精濃度為0.61MG/L，而查悉上情。
二、案經彰化縣警察局溪湖分局報請及張金雲、少年黃○如訴請
    臺灣彰化地方法院檢察署檢察官偵查起訴。
    理    由
壹、證據能力部分：
一、按被告以外之人於審判外之陳述，雖不符刑事訴訟法第159
    條之1至之4等四條之規定，而經當事人於審判程序同意作為
    證據，法院審酌該言詞陳述或書面陳述作成時之情況，認為
    適當者，亦得為證據，當事人、代理人或辯護人於法院調查
    證據時，知有刑事訴訟法第159條第1項不得為證據之情形，
    而未於言詞辯論終結前聲明異議者，視為有前項之同意。同
    法第159條之5定有明文。本案證人蔡文斌、賴仕傑於警詢時
    之陳述，其性質屬於證人於審判外之陳述，而為傳聞證據，
    且查無符合刑事訴訟法第159條之1至之4等四條之情形，原
    雖無證據能力，然上開供述證據內容，業經本院審理時予以
    提示並告以要旨，且經檢察官及被告、辯護人表示意見，當
    事人已知上述供述證據乃傳聞證據，卻均未表示無證據能力
    ，本院審酌上開供述證據作成時，並無人情施壓或干擾，亦
    無不當取供之情形，認為以之作為本案之證據亦屬適當，而
    有證據能力。
二、被告以外之人於偵查中向檢察官所為之陳述，除顯有不可信
    之情況者外，得為證據，刑事訴訟法第159條之1第2項定有
    明文。偵查中對被告以外之人所為之偵查筆錄，或被告以外
    之人向檢察官所提之書面陳述，性質上均屬傳聞證據，惟現
    階段刑事訴訟法規定檢察官代表國家偵查犯罪、實施公訴，
    依法其有訊問被告、證人及鑑定人之權，證人、鑑定人且須
    具結，而實務運作時，檢察官偵查中向被告以外之人所取得
    之陳述，原則上均能遵守法律規定，不致違法取供，其可信
    度極高，是以被告以外之人前於偵查中所為之證述，除反對
    該項供述得具有證據能力之一方，已釋明「顯有不可信之情
    況」之理由，且於審判中已主張詰問該被告以外之人，而未
    獲詰問的機會外，不宜遽指該證人於偵查中之陳述不具證據
    能力。本案證人蔡文斌、賴仕傑、張金雲、少年黃○如於偵
    查中具結所為之證述，被告及辯護人並未提及有何顯不可信
    之情況，自具有證據能力。
三、除法律另有規定外，實施刑事訴訟程序之公務員因違背法定
    程序取得之證據，其有無證據能力之認定，應審酌人權保障
    及公共利益之均衡維護，刑事訴訟法第158條之4定有明文。
    本案所引用之非供述證據，並無證據證明係實施刑事訴訟程
    序之公務員違背法定程序所取得，且經本院於審理中提示並
    告以要旨而為調查時，檢察官及被告、辯護人均未表示無證
    據能力，自應認均具有證據能力。
貳、認定犯罪事實之證據及理由：
一、上揭犯罪事實，業據被告蘇哲民於警詢、偵訊、原審及本院
    審理中均自白不諱，核與證人即告訴人張金雲（參偵卷第45
    頁筆錄）、少年黃○如（參偵卷第45頁筆錄）、被害人蔡文
    斌（參偵卷第11-12、44頁筆錄）、被告之友人賴仕傑（參
    偵卷第13-14、45-46頁筆錄）於警詢或偵訊中證述發生車禍
    之經過及被告肇事後逃離現場之情節相符。並有彰化縣警察
    局舉發違反道路交通管理事件通知單（參偵卷第7頁）、道
    路交通事故現場圖（參偵卷第20頁）、記載告訴人張金雲及
    少年黃○如受有前開傷害之診斷證明書（參偵卷第29-30頁
    ）、酒精測定紀錄表（參偵卷第15頁）、測試觀察紀錄表（
    參偵卷第19頁）、汽車駕駛人酒後生理協調平衡檢測紀錄表
    （參偵卷第18頁）、事故現場照片（參偵卷第21-25頁）等
    附卷可稽。
二、按一般服用酒類不能安全駕駛動力交通工具之認定，參考德
    國、美國之標準，以酒精濃度呼氣達每公升0.55毫克（0.5M
    G/L）或血液濃度達0.11%以上，肇事率為一般正常人之十倍
    ，為已達不能安全駕駛之標準。茲被告於100年2月26日凌晨
    3時16分測得之呼氣酒精濃度為0.47MG/L，依國人平均每小
    時每公升0.0628毫克之酒精代謝率，推算其肇事時（100年2
    月26日凌晨1時許）之酒精濃度為0.61MG/L（0.47MG/L＋0.0
    628MG/L136/60HR＝0.61MG/L），且於客觀環境均正常之
    情況下發生本件車禍，足徵其酒後已呈不正常狀態，其確已
    達不能安全駕駛動力交通工具之程度無訛。
三、按汽車駕駛人飲用酒類後，其吐氣所含酒精濃度超過每公升
    0.25毫克者，不得駕車，駕駛人駕駛汽車，應遵守道路交通
    標誌、標線、號誌之指示，汽車行駛時，駕駛人應注意車前
    狀況，並隨時採取必要之安全措施，汽車在單行道行駛時，
    應在快車道上按遵行方向順序行駛。道路交通安全規則第11
    4條第2款、第90條、第94條第3項、第96條分別定有明文。
    今被告於行車當時，自應遵守前揭規定，以免發生危險，而
    當時並無不能注意之情事，卻因酒後注意力無法集中，疏未
    注意，貿然將上開自用小客車逆向駛入為單行道之柳橋東路
    ，致釀成本件車禍，被告行為顯有過失甚明，且其過失行為
    與告訴人張金雲、少年黃○如受有前開傷害間具有相當因果
    關係（詳如前述）。
四、綜上足見：被告之自白確與事實相符，本件事證已臻明確，
    被告服用酒類不能安全駕駛動力交通工具而駕駛、過失傷害
    、肇事逃逸之犯行，均堪認定。
、論罪科刑部分：
一、被告行為後，刑法第185條之3之服用酒類不能安全駕駛動力
    交通工具而駕駛罪，業經修正，並於100年11月30日公布施
    行，其修正前之規定為：「服用毒品、麻醉藥品、酒類或其
    他相類之物，不能安全駕駛動力交通工具而駕駛者，處1年
    以下有期徒刑、拘役或科或併科15萬元以下罰金。」，修正
    後之規定為：「服用毒品、麻醉藥品、酒類或其他相類之物
    ，不能安全駕駛動力交通工具而駕駛者，處2年以下有期徒
    刑、拘役或科或併科20萬元以下罰金。」，比較新舊法結果
    ，新法對被告並未較為有利，依刑法第2條第1項前段之規定
    ，本件應適用舊法之規定，對被告較為有利。
二、核被告所為，係犯修正前刑法第185條之3之違背安全駕駛罪
    、刑法第284條第1項前段之過失傷害罪、第185條之4之肇事
    致人受傷逃逸罪。又被告所犯三罪，係犯意各別，行為互
    異，應予分論併罰。被告以一過失傷害行為，致告訴人張
    金雲、少年黃○如受有上開傷害，係屬想像競合犯，依刑法
    第55條前段規定，應從一重處斷。被告因酒醉駕車致人受
    有重傷，依道路交通管理處罰條例第86條第1項之規定，所
    犯過失傷害罪部分，應加重其刑。本件告訴人黃○如雖為
    少年，但因被告係因過失行為致其受到傷害，與兒童少年福
    利法第70條（該法已於100年11月30日修改名稱為兒童及少
    年福利與權益保障法），故意對少年犯罪，必須加重其刑之
    規定不符，故無須依該條加重其刑。告訴人張金雲雖提出
    中華民國身心障礙手冊表示其因本件車禍致成中度肢體障礙
    （參本院卷第45頁）。惟其之前及在本院所提出之診斷證明
    書，均記載其係受到「創傷性第三、四、五、六頸椎椎間盤
    破裂突出壓迫神經合併脊髓損傷」，並未載及其四肢有何受
    傷，僅於100年8月17日之診斷證明書醫師囑言中記載「目前
    依然右上肢乏力疼痛麻木，建議不宜過度負重及勞動工作」
    等字（參本院卷第43頁），其女兒黃女玲在本院亦陳稱；「
    目前我母親還在醫院住院治療中」等語（參本院卷第63頁背
    面筆錄），並提出衛生署彰化醫院所出具之診斷證明書，證
    明告訴人張金雲仍在住院治療中（參本院卷第69頁）。足見
    尚無證據證明告訴人張金雲因本件車禍已確定造成毀敗或嚴
    重減損其四肢（或任一肢）之機能，自非能遽論被告係構成
    過失致重傷害罪，附此敘明。
三、本件檢察官依告訴人張金雲、少年黃○如之請求而提起上訴
    ，其意旨略以：被告對告訴人張金雲、少年黃○如並未和解
    賠償，顯見被告無任何賠償及懺悔之意，原審僅判處被告應
    執行刑為有期徒刑1年，是否過輕，殊非無審酌之餘地。爰
    提起上訴請求撤銷原判決，另為適當之判決云云。
四、查被告於本院審理中已依照臺灣彰化地方法院100年度員
    檢字第128號之民事判決內容，給付告訴人黃○如賠償金新
    臺幣（下同）4萬1630元完畢，於100年12月12日給付最後一
    期賠償金時，並再次與告訴人黃○如調節成立，此有該判決
    （參本院卷第32頁）、本院100年11月17日審判筆錄（參本
    院卷第67頁背面筆錄）、臺中商業銀行無摺存款存入通知聯
    （參本院卷第75頁）、100年12月12日彰化縣員林鎮調解委
    員會調解書（參本院卷第74頁）等在卷可佐，告訴人張金
    雲於100年9月26日在本院準備程序中陳稱：「（問：被告說
    已經有先幫妳支付醫藥費16萬9198元，有幫妳繳納醫療費的
    收據，是不是這樣？）是。」、「（問：被告也有說，保險
    公司也有理賠強制責任險8萬2752元，是不是這樣？）是。
    」、「（問：被告也有說到，他有包1萬6000元給妳，是不
    是這樣？）是。」等語（參本院卷第37頁筆錄），另被告於
    100年12月7日與告訴人張金雲在彰化縣員林鎮調解委員會成
    立調解，其內容為：「被告願賠付告訴人張金雲56萬9198元
    ，付款方式於調解前已付16萬9198元，於調解當場給付10萬
    元，餘額30萬元當場以〈鐘瑩芳所簽發臺中商業銀行社頭分
    行為付款方第0000000、票號第025237、面額30萬元、100年
    12月25日期支票一張〉抵付」（參本院卷第71頁）。足見被
    告對告訴人張金雲、少年黃○如，已經盡力彌補，並與渠二
    人達成和解。本院因認本件檢察官上訴並無理由。
五、原審據以論罪科刑，固非無見，惟就被告服用酒類不能安全
    駕駛動力交通工具而駕駛部分，原審未及為新舊法之比較適
    用，尚有未洽。檢察官提起上訴，雖無理由，惟原審判決就
    此部分，既有上開可議之處，自應由本院將原審判決此部分
    予以撤銷改判，原審判決此部分既經撤銷改判，則原審判決
    據以定應執行刑之諭知即失所附麗，應一併撤銷。另原審判
    決就過失傷害人及駕駛動力交通工具肇事致人受傷而逃逸兩
    罪部分，認事用法均無不當，量刑亦屬妥適，檢察官上訴以
    量刑過輕為由提起上訴，並無理由（詳前述），應予駁回。
六、撤銷改判部分，爰審酌被告並無被判罪刑之前科紀錄，品行
    尚佳（參臺灣高等法院被告前案紀錄表），犯後坦承犯行態
    度良好，惟酒醉駕車不顧公眾之安危，實不足取，因此而肇
    事害人害己，所造成之危害不輕等一切情狀，量處如主文所
    示之刑，並與上訴駁回部分，定其如主文所示之應執行刑。
七、被告未曾受有期徒刑以上刑之宣告，此有臺灣高等法院被告
    前案紀錄表在卷可證，且其已與告訴人張金雲、少年黃○如
    達成和解，盡力彌補渠二人之損害，而本件過失傷害罪部分
    屬告訴乃論之罪，若告訴人等在原審即願與被告和解，原可
    撤回告訴，告訴人黃○如亦在前揭調解書中表明「不追究被
    告車禍過失傷害刑責」，本院因認被告經此次起訴審判教訓
    後，當知所警惕，信無再犯之虞，本件所宣告之刑以暫不執
    行為適當，乃併予宣告被告緩刑三年，以啟自新。又被告雖
    與告訴人張金雲達成調解，惟尚有30萬元之餘款未支付，本
    院為督促被告確實履行該調解內容，並使被告對於酒醉駕車
    及肇事逃逸之犯行能稍做彌補及謹記在心，乃依照刑法第74
    條第2項第3款、第5款之規定，而併為如主文所示附負擔之
    宣告，並依刑法第93條第1項第2款之規定，諭知於緩刑期間
    付保護管束。被告爾後如有違反此項負擔情節重大，足認宣
    告緩刑難收預期效果時，告訴人張金雲得依刑法第75條之1
    第1項第4款之規定，向檢察官陳報，由檢察官斟酌情節為撤
    銷緩刑宣告之聲請。
據上論斷，應依刑事訴訟法第368條、第369條第1項前段、第364
條、第299條第1項前段，刑法第2條第1項前段、（修正前）第18
5條之3，第51條第5款、第74條第1項第1款、第2項第3款、第5款
、第93條第1項第2款，刑法施行法第1條之1，判決如主文。
本案經檢察官林蓉蓉到庭執行職務。
中    華    民    國   100    年    12    月    15    日
            刑事第七庭    審判長法  官  林  榮  龍
                                法  官  王  義  閔
                                法  官  李  秋  娟
以上正本證明與原本無異。
肇事逃逸部分如不服本判決應於收受判決後10日內向本院提出上
訴書狀，並應敘述具體理由；其未敘述上訴理由者，應於上訴期
間屆滿後20日內向本院補提理由書（均須按他造當事人之人數附
繕本）「切勿逕送上級法院」。其餘不得上訴。
                                書記官  詹  錫  朋
中    華    民    國   100    年    12    月    15    日
附錄論罪科刑法條：
刑法第185條之3（修正前）
服用毒品、麻醉藥品、酒類或其他相類之物，不能安全駕駛動力
交通工具而駕駛者，處1年以下有期徒刑、拘役或科或併科15萬
元以下罰金。
刑法第185條之4
駕駛動力交通工具肇事，致人死傷而逃逸者，處6月以上5年以下
有期徒刑。
刑法第284條第1項前段
因過失傷害人者，處6月以下有期徒刑、拘役或500元以下罰金。